臺灣高等法院刑事判決
110年度交上訴字第80號
上  訴  人  臺灣宜蘭地方檢察署檢察官
被      告  方姿文


選任辯護人  郭美春律師
            賴佳慧律師
上列上訴人因被告公共危險案件，不服臺灣宜蘭地方法院109年
度交訴字第52號，中華民國110年2月2日第一審判決（起訴案號
：臺灣宜蘭地方檢察署109年度偵字第2217號），提起上訴，本
院判決如下：
    主  文
上訴駁回。               
    理  由
一、經本院審理結果，認第一審判決對被告方姿文被訴肇事逃逸
    部分為無罪之諭知，核無不當，應予維持，並引用第一審判
    決書記載之證據及理由（如附件）。
二、檢察官上訴意旨略以：（一）、本件車禍，只有被告方姿文
    一人有過失，且係其左轉彎不當。而被告也留在現場，慢慢
    把機車停到轉彎處的地方。如果，被告不知道發生車禍，為
    何會有此「留在現場，慢慢把機車停到轉彎處的地方」行為
    ？難道，不就是因此被告心裡已知道因自己「違規左轉（沒
    有打左轉燈+沒有慢慢往內側車道切，而是從外側車道走到
    路口後直接左轉」導致本件車禍發生才會停下嗎?（二）、
    證人張柏彥於偵查中證稱：「因為有我的行車紀錄器及路口
    監視器，可以看到當時方小姐沒有慢慢往內側車道切，而是
    從外側車道走到路口後直接左轉，影片上面沒有看到方姿文
    有打左轉方向燈，但是因為當時是中午，所以不敢確定開車
    時所看到的是不是真實，我只能說我當時開車時確實沒看到
    方姿文是否有打左轉方向燈。簡單而言，我沒有看到她打方
    向燈，事實上她有沒有打，我不敢確定。我當時會跟現場機
    車騎士說[我是閃避銀色的機車才發生車禍]，那時因為我從
    後方看不到機車側身的顏色，但是當時方小姐外套、安全帽
    是銀色系的顏色，因為當時昏沉所以才會跟機車騎士這樣說
    。當時路口只有方姿文一台機車，沒有其他機車，所以我確
    定是閃避方小姐的機車才會發生車禍，我當時是開在內側車
    道，方小姐是從外側車道到路口直接左轉，剛剛說的兩位機
    車男騎士都是，但是不是一人騎一台不清楚，他們兩位是事
    發前，都是行駛在我汽車的後方，但方小姐是在我汽車的前
    方。」等語。當時，現場只有肇事的兩台車（被告方姿文機
    車+證人張柏彥自用小客車），沒有其他車輛。發生車禍當
    下，被告機車左轉時停下來望著證人張柏彥的自用小客車因
    閃避被告機車而撞到路緣以致發生車禍。也就是說，被告眼
    睜睜的在現場、近距離的看著「證人張柏彥自用小客車因閃
    避被告方姿文機車而撞路緣機車」，這種情形，被告怎麼會
    不知道這件車禍是因自己重大違規左轉而造成的。只不過是
    ，被告不願承認自己有違規左轉而已。（三）、被告辯稱：
    「暫停、留在現場，是要幫忙」、「因為有時候人多幫忙會
    比較好」等語，但為何只「暫停現場9分鐘就離去」，不等
    一下子就到了的救護車或警察來了以後再離去？（四）、證
    人(兼告訴人)蔡宜恬於偵查中證稱：「當時車禍發生，我好
    像昏過去，被張柏彥叫起來，因為車門打不開，所以被張柏
    彥從副駕駛座抱起來，重機男騎士也有過來幫忙，所以我很
    確定重型機車男騎士有幫忙報警，但遠方有一個瘦瘦的女生
    沒有過來幫忙，只有看，也沒有講話，也沒有任何關心，也
    沒有聽到她有去問男騎士有沒有需要幫忙的、也沒有留下聯
    絡方式。請檢察官就行車紀錄器、路口監視器畫面都可以佐
    證。」等語。足認「被告只有看，也沒有講話，也沒有任何
    關心，也沒有去問男騎士有沒有需要幫忙的、也沒有留下聯
    絡方式。」等事實，與被告所辯「暫停、留在現場，是要幫
    忙」「因為有時候人多幫忙會比較好」等語，相去甚遠。也
    可證明，被告是知道闖禍了（因其過失而發生車禍），才會
    暫時留在現場。隨之，為脫免責任，9分鐘後，在警察或救
    護車沒來之前，閃離現場。（五）、本件，被告與告訴人二
    人均已和解，自可酌量刑度與緩刑之諭知。但卻不應為無罪
    之諭知。為此提起上訴。
三、惟查：原審依調查證據之結果，認定被告方姿文於民國109
    年2月21日上午11點13分許，騎乘車號000-000號機車，沿宜
    蘭縣五結鄉191線由南往北方向行駛，途經宜蘭縣五結鄉191
    線與五結中路二段交岔路口處左轉彎時，未依規定二段式左
    轉彎而由外側車道直接左轉彎不當，適其左後方有張柏彥駕
    駛車號0000-00號自用小客車（搭載乘客蔡宜恬），行經該
    路段直行時，見被告貿然左轉因反應不及，向左閃避後撞及
    路緣，張柏彥、蔡宜恬之身體均因此受傷，被告於肇事後並
    騎乘機車離開現場；惟本件車禍，固係被告騎乘機車違規未
    依兩段式左轉彎之過失而造成，然其機車並未與被害人張柏
    彥之自用小客車直接撞擊或發生任何擦撞，且張柏彥係直接
    自被告所騎乘機車之後方左側通過，再往前撞擊交岔路口高
    架橋下路緣之水泥塊，被告見狀亦下車查看，且與當時另外
    二名機車（C機車、D機車）騎士一同向前關心張柏彥、蔡宜
    恬二人，並停留肇事現場達近9分鐘，及張柏彥亦當場向被
    告及該二名機車騎士稱係為閃避「銀灰色」機車而撞擊交岔
    路口路緣水泥塊，被告因其機車為「黑色」，故誤認自己非
    為車禍發生之肇因等事實，而採認被告之辯解認其離開現場
    之舉，主觀上並無犯肇事逃逸罪之故意，已於理由中詳予論
    述，且無何違背經驗法則及論理法則之處。檢察官猶執前詞
    上訴，指摘原審無罪判決不當，為無理由，應予駁回。
據上論結，應依刑事訴訟法第373條、第368條，判決如主文。
本案經檢察官吳志成提起公訴、上訴，檢察官翁珮嫻到庭執行職
務。
中　　華　　民　　國　　110 　年　　7 　　月　　13　　日
                  刑事第七庭    審判長法　官  孫惠琳
                                      法　官  張育彰
                                      法　官  連雅婷
以上正本證明與原本無異。
檢察官如不服本判決，應於收受送達後20日內向本院提出上訴書
狀，惟須受刑事妥速審判法第9條限制。其未敘述上訴之理由者
，並得於提起上訴後20日內向本院補提理由書(均須按他造當事
人之人數附繕本)「切勿逕送上級法院」。
刑事妥速審判法第9條：
除前條情形外，第二審法院維持第一審所為無罪判決，提起上訴
之理由，以下列事項為限：
一、判決所適用之法令牴觸憲法。
二、判決違背司法院解釋。
三、判決違背判例。
刑事訴訟法第377條至第379條、第393條第1款之規定，於前項案
件之審理，不適用之。
                                      書記官  謝秀青
中　　華　　民　　國　　110 　年　　7 　　月　　13　　日